臺灣高雄地方法院刑事判決　　　　　　　　　　　　九十一年度易字第二六九三號
　　公　訴　人　臺灣高雄地方法院檢察署檢察官
　　被　　　告　丁○○
　　　　　　　　丙○○
右列被告等因傷害案件，經檢察官提起公訴（九十一年度偵字第六七一九號），本院
判決如左：
    主  文
丁○○、丙○○共同傷害人之身體，丁○○，累犯，處有期徒刑肆月；丙○○處拘役
伍拾日，如易科罰金，均以參佰元折算壹日。
    事  實
一、丁○○曾有賭博及違反電子遊戲場管理條例等多項前科，最後一次係於民國八十
    九年間，因違反電子遊戲場管理條例案件，經台灣台南地方法院於八十九年十一
    月二十日判決有期徒刑四月確定，如易科罰金，以三百元折算一日確定，並於九
    十年一月三十日以易科罰金執行完畢，竟不知悛悔，正當做人。緣丙○○與甲○○、乙○○父子為居住於高雄縣茄定鄉○○路○段五十六巷十九號及二十一號之
    鄰居，並共用使同一面牆壁，因甲○○為娶媳婦而粉刷二家共用牆壁，但因該面
    牆壁為丙○○所砌，丙○○不同意，但甲○○仍逕自粉刷而引起丙○○之不悅，
    雙方並因而起爭執，丙○○旋將此情形告知兒子丁○○後，詎丁○○與丙○○竟
    基於共同傷害之人之身體之犯意連絡，由丁○○通知四、五位姓名及確實年籍均
    不詳之成年男子，於九十一年二月四日十一時許，丁○○、丙○○與前開男子分
    別攜帶鋁製棒球棒，前往甲○○、乙○○二人家前，見甲○○及乙○○父子後，
    即由丁○○與不詳姓名男子以手持棒球棒與鐵製椅毆打甲○○與乙○○二人，丙○○則在旁助勢不斷喊稱「打死他」等語，並因之至甲○○受有右手第五指挫擦
    傷（一×零點五公分）及左手肘血腫、挫傷（約四×八公分）之傷害，乙○○則
    受有頭部外傷、左頂骨處挫傷血腫（二×二公分）、右膝挫傷血腫（三×二公分
    、一×一點五公分）、右手肘挫傷血腫（一點五×一公分）、左膝挫傷血腫（一
    ×一公分）、左手肘挫傷血腫（一×零點五公分）及右大腿挫擦傷（二×二公分
    ）等傷害。
二、案經甲○○、乙○○訴請高雄縣警察局湖內分局報請台灣高雄地方法院檢查屬檢
    察官偵查起訴。
    理  由
一、訊據被告丙○○、丁○○均矢口否認有何前開傷害犯行，被告丁○○則辯稱︰伊
    並沒有叫人打告訴人二人，當天伊從台南騎乘機車回家，回家後沒有人在家，要
    離開時，見到有五、六人在打架，距離伊約三公尺遠，並不是在告訴人家前打架
    ，打架之人伊並不認識，亦未看清有無告訴人在內，且伊之右手曾因車禍導致神
    經斷掉，手指無法打開，亦無力舉起，怎可能拿鐵棍打人云云；被告丙○○辯稱
    ︰伊當時並不在場，另在「千味火鍋店」泡茶，跟朋友聊天，一直到下午四點多
    才回家云云。
二、經查︰
（一）右揭事實，業據告訴人甲○○、乙○○分別於警、偵訊及本院調查時指陳綦詳
      ，告訴人甲○○指陳：被告二人與伊於九十一年二月一日因為粉刷共同使用一
      面牆壁而有爭吵，而於九十一年二月四日十一時左右，伊在家裡，聽到門外有
      人喊叫，伊就到外面，伊看到有被告二人及四、五名男子到伊家門口，由被告
      丁○○及一名男子分持棒球棒及鐵管打伊及伊兒子乙○○，被告丙○○雖未出
      手打人，但在旁邊喊叫「打死他」，除被告二人之外，伊並不認識其他人，伊
      以雙手阻擋，致手部受傷，被告等人離開時，併同將棒球棒及鐵管都帶走了等
      語，告訴人乙○○亦陳稱：於九十一年二月四日中午，被告二人及另外共有七
      、八人到伊家前打伊及伊父親，被告丁○○只有一隻手可以活動，是被告丁○○去打伊父親，還用鐵椅丟伊父親，另外有四人以棒球棒打伊之頭部及四肢等
      處，被告丙○○在旁邊雖未打人，但有用閩南語說「打給他死」等語甚詳。
（二）告訴人二人並因被告等人之毆打均受傷，告訴人甲○○受有右手第五指挫擦傷
      （一×零點五公分）及左手肘血腫、挫傷（約四×八公分）之傷害，告訴人乙○○則受有頭部外傷、左頂骨處挫傷血腫（二×二公分）、右膝挫傷血腫（三
      ×二公分、一×一點五公分）、右手肘挫傷血腫（一點五×一公分）、左膝挫
      傷血腫（一×一公分）、左手肘挫傷血腫（一×零點五公分）及右大腿挫擦傷
      （二×二公分）等傷害，亦有仁和醫院所開立之診斷證明書二紙在卷足憑。
（三）雖證人即「千味火鍋店」之老闆鄭君男到庭證稱：被告丙○○差不多每天早上
      均會至伊店前泡茶，但被告丙○○何時前來及何時離開伊並不清楚等語，是證
      人鄭君男所述尚難遽為有利於被告丙○○之認定，附此說明。
（四）復參以：被告丁○○並坦承：伊之右手有殘障，但其餘左手則無缺陷，且因二
      家共同使用一面牆壁，伊曾聽被告丙○○說過告訴人要娶媳婦要粉刷該面牆壁
      ，但因被告鄭老德不同意，而告訴人竟然還去粉刷之情，顯見告訴人二人之指
      述，應非子虛。且被告丁○○於警詢中先稱：當天伊回家後因無鑰匙，而在門
      外時見隔壁告訴人甲○○與乙○○與四、五人打架，伊就騎機車離開等語，於
      本院調查時則改陳：當天伊騎乘機車回家，約十點半到家，但因無人在家伊就
      離開，離開時有看到五、六個人在打架，但並非在告訴人家門前打架，伊也沒
      注意到打架的人之中是否有告訴人二人等語，即有關究竟是否見到告訴人二人
      與他人發生衝突，即發生衝突之地點部分，先後所述不一；且被告丙○○於檢
      察官偵查時則坦承：因伊與告訴人間有搭屋糾紛，當天因告訴人二人及告訴人
      甲○○另一兒子要打伊，伊就離開去找鄭君男之「千味火鍋店」泡茶等語，而
      於本院調查時則稱：當天早上六、七點就到「千味火鍋店」前泡茶，約十點時
      返家一下後馬上又返回「千味火鍋店」，中午在茄萣廟前吃東西，之後又回「
    千味火鍋店」，下午再至老人亭聊天，到下午四點多才回家等語，即被告丙○○所述前往千味火鍋店前之時間相歧，及前往之原因亦不一，是被告二人前開
      所述顯有疑義。
（五）再者，被告二人經送請測謊鑑定，被告丙○○部分，因其年紀過大，病患有心
      臟病，而不合測謊條件，故任不宜施測；另被告丁○○部分，以控制問題法及
      以混合問題法進行測謊結果，對於１、案發時被告丙○○未在打鬥現場，２、
      案發時被告丁○○未拿木棍毆打被害人，３、被告丁○○未找人打被害人，及
      ４、被告丁○○不知丙○○有找人打被害人等四項問題，被告丁○○經測試後
      呈情緒波動反應，研判有說謊乙節，有法務部調查局九十一年七月十五日以調
      科參字第０九一二三０三五九五０號測謊被告書一份附卷可參，益證被告丁○○矢口否認其傷害之犯行，洵屬卸責之詞，並無可採。
（六）綜前說明，被告丁○○、丙○○前開所辯均屬事後推諉卸責之詞，均不足採信
      ，本件事證明確，被告二人之犯行均堪認定。
三、按共同正犯之意思連落，不陷於事前有所協議，其餘行為當時，基於相互之認識
    ，以共同犯罪之意思參與者，亦無礙於共同正犯之成立，且其表示之方式，亦不
    以明示通謀為必要，即相互間有默示之合致，仍無不可（參照最高法院七十三年
    度台上字第一八八六號及二三六四號判例意旨）。核被告丙○○、丁○○二人所
    為，均係犯刑法第二百七十七條第一項之普通傷害罪。被告二人與其他六名姓名
    、確實年籍不詳之成年男子相互間有犯意聯絡及行為分擔，均為共同正犯。並查
    被告丁○○曾有賭博及違反電子遊戲場管理條例等多項前科，最後一次係於民國
    八十九年間，因違反電子遊戲場管理條例案件，經台灣台南地方法院於八十九年
    十一月二十日判決有期徒刑四月確定，如易科罰金，以三百元折算一日確定，並
    於九十年一月三十日以易科罰金執行完畢，有臺灣高等法院被告丁○○之全國前
    案紀錄表一份在卷可憑，被告丁○○於五年之內再犯本最重本刑為有期徒刑以上
    刑之罪，為累犯，應依刑法第四十七條規定加重其刑。爰分別審酌被告丙○○並
    無不良前科，素行良好，被告丁○○之素行不良，被告丙○○並未受教育及被告
    丁○○高職畢業之智識程度，被告二人與告訴人二人間互為相識之鄰居關係，僅
    因為細故動輒糾眾持棍、棒毆打告訴人二人，致告訴人二人所受傷害之程度，及
    被告二人所分擔之行為與參與之程度，暨被告二人於犯後迄今未與告訴人二人成
    立和解，，且犯後雖均否認犯行，惟在庭態度尚認良好等一切情狀，分別量處如
    主文所示之刑，以示懲儆，並諭知易科罰金之折算標準。
四、至於被告二人所持以傷害告訴人之棒球棒及鐵棍等物，因未扣案，為免執行之困
    難，均不為沒收之諭知，併此說明。
據上論斷，應依刑事訴訟法第二百九十九條第一項前段、刑法第二十八條、第二百七
十七條第一項、第四十一條第一項、第四十七條，罰金罰鍰提高標準條例第一條前段
、第二條，判決如主文。
本案經檢察官楊慶瑞到庭執行職務。
中      華      民      國    九十一    年      十      月    二十五    日
                         臺灣高雄地方法院刑事第四庭
                              法    官   程克琳
右正本證明與原本無異。
如不服本判決，應於判決送達後十日內，向本院提出上訴狀。
                               書 記官   梁瑜玲
中      華      民      國    九十一    年      十      月    二十八    日
【附錄本案論罪科刑法條】
刑法第二百七十七條：
傷害人之身體或健康者，處三年以下有期徒刑、拘役或一千元以下罰金。犯前項之罪
，因而致人於死者，處無期徒刑或七年以上有期徒刑，致重傷者，處三年以上、十年
以下有期徒刑。
